臺灣桃園地方法院刑事判決　　　　　　　100年度訴字第877號
公　訴　人　臺灣桃園地方法院檢察署檢察官
被　　　告　古弘甲
指定辯護人　本院公設辯護人　彭詩雯
上列被告因違反槍砲彈藥刀械管制條例案件，經檢察官提起公訴
（100年度偵字第16507號），本院判決如下：
    主  文
古弘甲未經許可，持有可發射子彈具有殺傷力之改造槍枝，處有
期徒刑壹年拾月，併科罰金新臺幣萬元，罰金如易服勞役，以
新臺幣壹仟元折算壹日。扣案如附表編號1 所示之改造手槍壹支
（含彈匣壹個，槍枝管制編號：0000000000號）沒收。
    事  實
一、古弘甲明知可發射子彈具有殺傷力之改造手槍、子彈，屬槍
    砲彈藥刀械管制條例所管制之槍枝、子彈，非經中央主管機
    關許可，不得無故持有，竟基於非法持有具殺傷力改造手槍
    、子彈之犯意，於民國100 年1 月間，在桃園縣新屋鄉雙連
    坡某網咖內，向真實姓名年籍不詳自稱「忠哥」之某成年男
    子處，以新臺幣2 萬元之代價，購買具有殺傷力之仿BERETT
    A 廠92FS半自動手槍製造之改造手槍1 支（槍枝管制編號：
    0000000000號）及口徑8.9mm ±0.5m非制式子彈14顆（其中
    2 顆業經古弘甲自行試射而未扣案），並自斯時起予以持有
    。嗣於100 年5 月18日下午1 時40分許，古弘甲因警另案偵
    辦其毒品案件中，於有偵查犯罪職權之機關或人員知悉其持
    有前揭改造手槍及非制式子彈犯行前，主動向桃園縣政府警
    察局刑事警察大隊自首上開犯行，並帶同警員至桃園縣觀音
    鄉○○路忠二巷3 之1 號查扣上開改造槍枝1 支及子彈12顆
    ，並接受裁判。
二、案經桃園縣政府警察局移送臺灣桃園地方法院檢察署偵查起
    訴。
    理  由
壹、證據能力方面：
一、本件被告古弘甲於警詢、偵訊及本院審理時所為之陳述，依
    卷內事證所示，並無出於強暴、脅迫、利誘、詐欺、疲勞訊
    問、違法羈押或其他不正之方法，亦非違反法定障礙事由經
    過期間不得訊問或告知義務之規定而為，依刑事訴訟法第15
    6 條第1 項、第158 條之2 規定，應認其有證據能力。
二、次按被告以外之人於審判外之言詞或書面陳述，除法律有規
    定者外，不得作為證據；又被告以外之人於審判外之陳述，
    雖不符合同法第159 條之1 至第159 條之4 之規定，但經當
    事人於審判程序同意作為證據，法院審酌該言詞陳述或書面
    陳述作成時之情況，認為適當者，亦得為證據。當事人、代
    理人或辯護人於法院調查證據時，知有第159 條第1 項不得
    為證據之情形，而未於言詞辯論終結前聲明異議者，視為有
    前項之同意，刑事訴訟法第159 條第1 項及第159 條之5 均
    有明文。查卷附內政部警政署刑事警察局（下稱刑事局）10
    0 年5 月30日刑鑑字第1000069015號鑑定書及100 年10月7
    日刑鑑字第1000128041號函所載鑑定意見，固為被告以外之
    人於審判外之書面陳述，性質屬傳聞證據，惟觀諸刑事訴訟
    法第159 條修正理由三所示：本條所謂「法律有規定者」，
    係指本法第159 條之1 至第159 條之5 及第206 條等規定。
    而刑事訴訟法第206 條第1 項規定：「鑑定之經過及其結果
    ，應命鑑定人以言詞或書面報告」，且按司法警察等偵查輔
    助人員於案件未移送檢察官偵查前之調查犯罪階段，先行將
    查扣之槍彈等證物，送請檢察機關概括選任之專責鑑定機關
    實施鑑定，基於檢察一體原則，該鑑定機關亦應視同受承辦
    檢察官所選任或囑託而執行鑑定業務，其等出具之書面鑑定
    報告乃現行刑事訴訟法第206 條所定之鑑定人書面報告，屬
    傳聞證據法則之例外，應具有證據能力。茲因刑事局係經臺
    灣高等法院檢察署檢察長概括選任有關槍砲、彈藥之鑑定機
    關，已為臺灣高等法院檢察署92年9 月9 日檢文允字第0921
    001203號函所明示，且行之多年，本案承辦之桃園縣政府警
    察局刑事警察大隊依前開函文所為概括選任鑑定機關之意旨
    ，於偵查之前階段，將查扣之槍、彈，送請刑事局進行鑑定
    ，該局因此所出具之鑑驗意見，為實施鑑定之人員依專業知
    識經驗陳述其判斷意見，況被告及其辯護人對此復同意有證
    據能力，經本院審酌後，認亦得採為證據。
三、至本件認定事實所引用之卷內其餘卷證資料（包括文書證據
    及物證），並無證據證明係公務員違背法定程序所取得，被
    告及辯護人於審判程序中復均未於言詞辯論終結前表示異議
    ，且卷內之文書證據及物證，亦無刑事訴訟法第159 條之4
    之顯有不可信之情況與不得作為證據之情形，則依刑事訴訟
    法第159 條之5 之規定，本件認定事實所引用之所有文書證
    據及物證，均有證據能力。
貳、實體方面：
一、上開犯罪事實，業據被告古弘甲先後迭於警詢、偵訊及本院
    審理中坦認不諱（見偵查卷第10頁、第54頁、本院卷第26頁
    ），並有搜索扣押筆錄、扣押物品目錄表、扣押物品清單、
    槍枝初步檢視報告表及查獲現場照片等件在卷可稽。而本件
    扣案之槍枝及子彈，經送請刑事局以試射法、檢視法及性能
    檢驗法鑑定結果，亦確定：送鑑手槍1 支（槍枝管制編號
    0000000000號）認係改造手槍，由仿BERETTA 廠92FS半自動
    手槍製造之槍枝，換裝土造金屬槍管而成，擊發功能正常，
    可供擊發適用子彈使用，認具殺傷力。送鑑子彈12顆，認
    均係非制式子彈，由金屬彈殼組合直徑8.9 ㎜±0.5 ㎜金屬
    彈頭而成，其中8 顆試射，可擊發，認均具殺傷力；另1 顆
    雖可擊發，惟發射動能不足，認不具殺傷力；餘3 顆無法擊
    發，認不具殺傷力等情，有刑事局100 年5 月30日刑鑑字第
    1000069015號鑑定書及100 年10月7 日刑鑑字第1000128041
    號函在卷可佐（見偵查卷第31至32頁、本院卷第12至13頁）
    ，是以本件扣案之槍枝及子彈8 顆均具有殺傷力，應屬明確
    ，堪予認定。此外，並有前述槍枝、子彈扣案為憑，足認被
    告之自白核與事實相符，可以採信。本件事證已臻明確，被
    告古弘甲未經許可，持有具殺傷力而可發射子彈之改造手槍
    、非制式子彈之犯行，洵堪認定，應依法論科。
二、論罪科刑：
（一）按槍砲彈藥刀械管制條例所規定之持有行為，其持有之繼
      續，為行為之繼續，而非狀態之繼續；亦即一經持有該條
      例所規定之槍砲、彈藥或刀械，其犯罪即已成立，但其完
      結須繼續至持有行為終了時為止（最高法院90年度台非字
      第21號判決參照）。是核被告古弘甲所為，係犯槍砲彈藥
      刀械管制條例第8 條第4 項之未經許可持有具有殺傷力之
      改造槍枝罪及同條例第12條第4 項之未經許可持有子彈罪
      。被告古弘甲自100 年1 月間某日購入上開槍彈後，迄至
      100 年5 月18日下午1 時40分許向員警自首查獲為止，其
      持有上開槍、彈，均屬行為之繼續，應至持有行為終了時
      ，均論以一罪。又非法持有、寄藏、出借槍砲彈藥刀械等
      違禁物，所侵害者為社會法益，如所持有、寄藏或出借客
      體之種類相同（如同為手槍，或同為子彈者），縱令同種
      類之客體有數個（如數支手槍、數顆子彈），仍為單純一
      罪，不發生想像競合犯之問題；若同時持有、寄藏或出借
      二不相同種類之客體（如同時持有手槍及子彈），則為一
      行為觸犯數罪名之想像競合犯（最高法院82年度台上字第
      5303號判決意旨併參）。準此，被告古弘甲同時持有具殺
      傷力之非制式子彈8 顆，仍應僅成立單純一非法持有子彈
      罪，而不以其所持有之子彈數量而成立數罪。被告古弘甲
      以一持有行為，同時、地持有改造手槍1 支、非制式子彈
      8 顆，係以一持有行為同時觸犯構成要件相異之數罪，為
      異種想像競合犯，依刑法第55條前段規定，應從一重之槍
      砲彈藥刀械管制條例第8 條第4 項未經許可持有可發射子
      彈具有殺傷力之改造槍枝罪處斷。
（二）次按刑法第62條規定，對於未發覺之罪自首而受裁判者，
      減輕其刑。但有特別規定者，依其規定。又槍砲彈藥刀械
      管制條例第18條第1 項前段規定，犯本條例之罪自首，並
      報繳其持有之全部槍砲、彈藥、刀械者，減輕或免除其刑
      。按槍砲彈藥刀械管制條例既為刑法之特別法，該條例第
      18條第1 項前段規定，即為刑法第62條但書所示之特別規
      定，自應優先適用。而所謂「自首」，係以犯人在犯罪未
      發覺前，向該管公務員自承犯罪，而受法律之裁判為要件
      ，所謂「發覺」，係指有偵查犯罪職權之公務員已知悉犯
      罪事實與犯罪之人而言，所謂「知悉」，固非以確知其人
      犯罪無誤為必要，而於對其發生嫌疑時，即得謂為已發覺
      ；但此項對犯人之嫌疑，仍須有確切之根據得為合理之可
      疑者，始足當之，若單純主觀上之懷疑，要不得謂已發生
      嫌疑（最高法院75年台上字第1634號判例、72年台上字第
      641 號判例參照）。申言之，犯人在犯罪未被發覺前，向
      該管公務員自承其犯罪，即為已足，不以先自向該公務員
      告知為必要，即受追問時告知其犯罪，仍不失為自首（最
      高法院92年度台上字第487 號判決意旨參照）。經查，本
      案係警員偵辦被告涉犯毒品案件，於警詢中詢問被告是否
      另持有違禁物時，由被告主動供出持有改造槍枝、子彈放
      置於家中（偵查卷第8 頁背面），並帶同警員前往上開地
      點起出槍枝、子彈，自應符合自首之要件。是被告在警方
      詢問是否另外藏有槍、彈時，主動表明藏放槍、彈之位置
      ，嗣並帶同警方起出槍、彈，堪認其確已報繳持有之全部
      槍、彈無誤，而符合槍砲彈藥刀械管制條例第18條第1 項
      所定之自首報繳要件（最高法院91年度台上字第615 號判
      決意旨併參）。本院斟酌被告自首上開犯行並報繳本案查
      扣之槍枝、子彈，固有助於減少司法發動偵查及審判資源
      之無謂浪費，惟被告擁槍自重期間不短，故認以上開規定
      減輕其刑即為已足。
（三）爰審酌槍枝、子彈均屬高度危險之物品，非經主管機關許
      可不得擅自持有，否則實無從維護社會大眾之安全，詎被
      告竟無視於法律之禁止，非法持有具殺傷力之改造手槍及
      非制式子彈，為期不短，危害社會安寧秩序，本不宜輕縱
      ，惟念及被告犯罪後尚能坦承犯行，且自首報繳本案槍彈
      ，並兼衡其犯罪動機、品行、智識程度等一切情狀，量處
      如主文所示之刑，並就罰金部分諭知易服勞役之折算標準
      ，以示警惕。
（四）扣案如附表編號1 所示之可發射子彈具有殺傷力之改造手
      槍1 支，依槍砲彈藥刀械管制條例第4 條第1 項第1款 及
      第5 條規定，非經中央主管機關許可，不得持有或寄藏，
      屬違禁物，應依刑法第38條第1 項第1 款規定宣告沒收。
      至扣案如附表編號2 所示非制式子彈12顆，其中已試射擊
      發之具有殺傷力之非制式子彈8 顆，業經鑑定單位試射擊
      發，不具完整結構而失其殺傷力，試射後之彈頭、彈殼，
      亦非違禁物或供犯罪所用之物，均無從依刑法第38條第1
      項第1 、2 款規定宣告沒收；另其中已試射擊發惟發射動
      能不足之改造子彈1 顆、經試射無法擊發，不具殺傷力子
      彈3 顆，均非違禁物，亦非供犯罪所用或犯罪預備之物，
      自不得宣告沒收，附此說明。
據上論斷，應依刑事訴訟法第299 條第1 項前段，槍砲彈藥刀械
管制條例第8 條第4 項、第12條第4 項、第18條第1 項前段，刑
法第11條前段、第55條前段、第42條第3 項前段、第38條第1 項
第1 款，判決如主文。
本案經檢察官陳詩詩到庭執行職務。
中    華    民    國   100    年    11    月    24    日
                  刑事第十庭  審判長法  官  江德民
                                    法  官  李麗珍
                                    法  官  林文慧
上正本證明與原本無異。
如不服本判決應於收受判決後10日內向本院提出上訴書狀，並應
敘述具體理由。其未敘述上訴理由者，應於上訴期間屆滿後20日
內向本院補提理由書(均須按他造當事人之人數附繕本)「切勿逕
送上級法院」。
                                    書記官  陳郁惠
中    華    民    國   100    年    11    月    28    日
附表：
┌───┬───────┬──┬─────────┬──────────┐
│ 編號 │   扣案物     │數量│    鑑定結果      │     應處理情形     │
├───┼───────┼──┼─────────┼──────────┤
│  1   │改造手槍（含彈│1支 │認係由仿BERETTA 廠│為可發射子彈具有殺傷│
│      │匣1 個，槍枝管│    │92FS半自動手槍製造│力之改造手槍，係屬違│
│      │制編號：110215│    │之槍枝，換裝土造金│禁物，應依刑法第38條│
│      │9279號）      │    │屬槍管改造而成之改│第1 項第1 款規定宣告│
│      │              │    │造手槍，可供擊發適│沒收。              │
│      │              │    │用之子彈，具殺傷力│                    │
│      │              │    │。                │                    │
├───┼───────┼──┼─────────┼──────────┤
│  2   │子彈          │12顆│認均係非制式子彈，│8 顆具有殺傷力之子彈│
│      │              │    │由金屬彈殼組合直徑│，因送鑑驗試射已滅失│
│      │              │    │8.9mm ±0.5mm 金屬│，無庸宣告沒收。1 顆│
│      │              │    │彈頭而成，已全部試│不具殺傷力之子彈及3 │
│      │              │    │射完畢。其中8 顆均│顆無法擊發之子彈，非│
│      │              │    │可擊發，認均具殺傷│違禁物，亦非供犯罪所│
│      │              │    │力，另1 顆，雖可擊│用或犯罪預備之物，自│
│      │              │    │發，惟發射動能不足│不得宣告沒收。      │
│      │              │    │，認不具殺傷力，另│                    │
│      │              │    │3 顆無法擊發，認不│                    │
│      │              │    │具殺傷力。        │                    │
└───┴───────┴──┴─────────┴──────────┘
附錄本案論罪科刑所依據之法條：
槍砲彈藥刀械管制條例第8 條：
未經許可，製造、販賣或運輸鋼筆槍、瓦斯槍、麻醉槍、獵槍、
空氣槍或第4 條第1 項第1 款所定其他可發射金屬或子彈具有殺
傷力之各式槍砲者，處無期徒刑或5 年以上有期徒刑，併科新臺
幣1 千萬元以下罰金。
未經許可，轉讓、出租或出借前項所列槍枝者，處5 年以上有期
徒刑，併科新臺幣1 千萬元以下罰金。
意圖供自己或他人犯罪之用，而犯前二項之罪者，處無期徒刑或
7 年以上有期徒刑，併科新臺幣1 千萬元以下罰金。
未經許可，持有、寄藏或意圖販賣而陳列第一項所列槍枝者，處
3 年以上10年以下有期徒刑，併科新臺幣7 百萬元以下罰金。
第一項至第三項之未遂犯罰之。
槍砲彈藥刀械管制條例第12條：
未經許可，製造、販賣或運輸子彈者，處1 年以上7 年以下有期
徒刑，併科新台幣5 百萬元以下罰金。
未經許可，轉讓、出租或出借子彈者，處6 月以上5 年以下有期
徒刑，併科新台幣3 百萬元以下罰金。
意圖供自己或他人犯罪之用，而犯前二項之罪者，處3 年以上10
年以下有期徒刑，併科新台幣7 百萬元以下罰金。
未經許可，持有、寄藏或意圖販賣而陳列子彈者，處5 年以下有
期徒刑，併科新台幣3 百萬元以下罰金。
第一項至第三項之未遂犯罰之。